【裁判字號】    89,上,226
【裁判日期】    891017
【裁判案由】    清償借款
【裁判全文】
臺灣高等法院民事判決                              八十九年度上字第二二六號
    上  訴  人  大安商業銀行股份有限公司
    法定代理人  陸潤康
    訴訟代理人  高銘煌
                李彥霖
                李新興律師
                林元祥律師
    被  上訴人  甲○○        .
                乙○○        .
    共      同
    訴訟代理人  邱獻志        .
右當事人間清償借款事件，上訴人對於中華民國八十九年一月十日臺灣臺北地方法院
八十六年度重訴字第一五八八號第一審判決提起上訴，本院判決如左：
    主      文
上訴駁回。
第二審訴訟費用由上訴人負擔。
    事      實
甲、上訴人方面：
一、聲明：
（一）原判決廢棄。
（二）被上訴人應連帶給付上訴人新台幣（下同）五百九十八萬五千八百二十七元及
      自民國（下同）八十六年九月二十四日起，至清償日止，按年息百分之十點二
      五計算之利息，暨自八十六年十月二十五日起，至清償日止，逾期六個月以內
      者，按上開利率百分之十，逾期六個月以上者，按上開利率百分之二十計算之
      違約金。
（三）願供擔保請准宣告假執行。
二、陳述：與原判決記載相同，茲引用之。
三、證據：除援用原審立證方法外，並補提出催告書、臺灣高雄地方法院八十八年度
    重訴字第九十九號、八十八年度重訴字第一○二號民事判決、暨南建設股份有限
    公司整批房貸明細表、歷史交易明細查詢單、收入傳票、取款憑條、存入憑條及
    還款明細表為證，暨聲請訊問證人洪振裕。
乙、被上訴人方面：
一、聲明：
（一）上訴駁回。
（二）如受不利之判決，願預供擔保請准宣告免為假執行。
二、陳述：與原判決記載相同，茲引用之。
三、證據：除援用原審立證方法外，並補提出存証信函及支存往來明細查詢為証。
    理      由
一、本件上訴人起訴主張：被上訴人甲○○以被上訴人乙○○為連帶保證人，於八十
    四年三月二十四日向上訴人貸款六百五十萬元（下稱系爭貸款），約定貸款期限
    十五年，利息按年息百分之十．二五計付，按月攤還本息，如逾期清償時，除仍
    按上開利率計息外，逾期在六個月以內者，按上開利率百分之十，逾期超過六個
    月者，按上開利率百分之二十加付違約金，且債務視為全部到期。詎被上訴人甲
    ○○自八十六年一月二十四日起即未按期攤還本息，尚欠本金六百十三萬三千八
    百五十九元及自八十六年一月二十四起算之利息，暨自八十五年二月二十五日起
    算之違約金，嗣已由訴外人邱獻志於上訴人起訴後之八十八年三月十九日代被上
    訴人甲○○清償六十萬元，經上訴人抵充利息及本金後，尚欠本金五百九十八萬
    五千八百二十七元及自八十六年九月二十四起算之利息，暨自八十五年十月二十
    五日起算之違約金等情，爰依消費借貸及連帶保證之法律關係，求為命被上訴人
    連帶給付五百九十八萬五千八百二十七元及自八十六年九月二十四日起，至清償
    日止，按年息百分之十點二五計算利息，暨自八十六年十月二十五日起，至清償
    日止，逾期六個月以內者，按上開利率百分之十，逾期六個月以上者，按上開利
    率百分之二十計算違約金之判決。
    被上訴人則以：被上訴人甲○○於八十四年初向訴外人暨南建設股份有限公司（
    下稱暨南公司）購買房屋一棟，並於八十四年三月二十四日向上訴人申請成批十
    五戶之分戶貸款六百五十萬元（按：十五戶共貸九千七百五十萬元），嗣被上訴
    人甲○○因故與訴外人暨南公司解除上開房屋買賣契約，雙方同意系爭貸款本息
    由訴外人暨南公司及該公司負責人邱獻志清償，系爭貸款迄八十五年三月九日止
    ，共清償本金十五萬九千一百七十九元，尚欠本金六百三十四萬零八百二十一元
    ；嗣訴外人暨南公司及邱獻志先後於同年五月十六日清償包括系爭貸款在內之十
    五戶貸款九百九十八萬一千六百三十二元；於同年月二十五日清償一千二百五十
    二萬四千四百八十八元；於八十六年一月三十日清償四百零三萬八千三百三十六
    元，連同訴外人邱獻志以本票清償之二千二百萬元，計已清償本金四千五百萬元
    ；嗣經上訴人於八十六年八月四日結算後，被上訴人甲○○尚欠本金四十二萬四
    千三百九十八元，訴外人邱獻志乃又於八十八年三月十九日代被上訴人甲○○清
    償六十萬元，系爭貸款已全部清償完畢等語，資為抗辯。
二、經查上訴人主張被上訴人甲○○以被上訴人乙○○為連帶保證人，於八十四年三
    月二十四日向伊貸款六百五十萬元，約定貸款期限十五年，利息按年息百分之十
    ．二五計付，按月攤還本息，如逾期清償時，除仍按上開利率計息外，逾期在六
    個月以內者，按上開利率百分之十，逾期超過六個月者，按上開利率百分之二十
    加付違約金，且債務視為全部到期。系爭貸款迄八十五年三月九日止，共清償本
    金十五萬九千一百七十九元，尚欠本金六百三十四萬零八百二十一元之事實，業
    據其提出中長期放款借據及授信約定書為証（見原審卷八、二一頁），且為被上
    訴人所不爭執，固堪信為真實。
三、惟上訴人另主張被上訴人甲○○自八十六年一月二十四日起即未按期攤還本息，
    尚欠本金六百十三萬三千八百五十九元，扣除訴外人邱獻志於八十八年三月十九
    日代被上訴人甲○○清償之六十萬元後，尚欠本金五百九十八萬五千八百二十七
    元云云，則為被上訴人所否認，並以前開情詞置辯。經查：
  (一)上訴人於八十五年三月九日致被上訴人之催告書記載被上訴人甲○○尚積欠系爭
    貸款本金六百三十四萬零八百二十一元（見原審卷六十頁），嗣訴外人暨南公司
    及邱獻志先後於八十五年五月十六日清償包括系爭貸款在內之十五戶貸款九百九
    十八萬一千六百三十二元；於同年月二十五日清償一千二百五十二萬四千四百八
    十八元；於八十六年一月三十日清償四百零三萬八千三百三十六元，共計二千六
    百五十四萬五千四百五十六元，為上訴人所自認（見本院卷四一、一○一頁）；
    之後，上訴人於八十六年八月四日致被上訴人之催告書則記載：「一借款人甲○
    ○曾向本行借款新台幣陸佰伍拾萬元正，因積欠本金新台幣肆拾貳萬肆仟參佰玖
    拾捌元及其利息、違約金至今尚未清償．．．」（見原審卷五九頁）。雖上訴人
    主張該金額係自八十六年二月份起，算至同年七月份止，共六期所積欠之本息，
    而非謂系爭貸款尚祇積欠本金四十二萬四千三百九十八元云云，惟為被上訴人所
    否認。查上訴人所為之上開主張不但與該催告書所記載之文義不符，且經核閱系
    爭貸款之借據既已約定如有一期未履行，即視為全部到期（見原審卷八頁），設
    果如上訴人所云被上訴人甲○○自八十六年一月二十四日起即未按期攤還本息，
    則系爭貸款已視為全部到期，上訴人於八十六年八月四日向被上訴人催告繳款時
    ，理應催告被上訴人繳清系爭貸款尚積欠之全部餘額，而非祇催告被上訴人繳付
    自八十六年二月份起，至同年七月份止，共六期所積欠之本息；況經核閱上訴人
    所提出之歷史交易明細查詢單、收入傳票、還款明細表及沖償明細表（見本院卷
    六五至一○一頁、一四二至一四四頁、一八二至一九八頁、二二四至二七二頁、
    二八九至二九七頁）均係屬上訴人內部片面所作成之私文書，既據被上訴人否認
    其內容為真實，而上訴人復不能証明其為真實，且與上開事証不符，尚難據為有
    利於上訴人之認定；再者，本件經原審送請高雄市會計師公會指派崇誠會計師事
    務所黃聖富會計師核算鑑定結果，亦認為上訴人並無積極證據証明被上訴人甲○
    ○迄八十六年一月二十四日止，尚欠系爭貸款本金六百十三萬三千八百五十九元
    ，亦有該所八十八年十二月八日崇字第八八一二０七０一號函可憑（見原審卷八
    三頁、一四○至一四一頁）。是被上訴人抗辯系爭貸款迄八十六年八月四日止，
    僅尚積欠本金四十二萬四千三百九十八元，應屬可取。
  (二)又：訴外人邱獻志已於八十八年三月十九日代被上訴人甲○○清償系爭貸款六十
    萬元，而該六十萬元已足供清償被上訴人甲○○所積欠前開本金四十二萬四千三
    百九十八元及其利息、違約金，復為上訴人所自認（見本院卷三○○頁），是被
    上訴人抗辯系爭貸款已全部清償完畢，亦屬可取。
四、綜上所述，系爭貸款既已全部清償完畢，則上訴人本於消費借貸及連帶保證之法
    律關係，請求被上訴人連帶給付五百九十八萬五千八百二十七元及自八十六年九
    月二十四日起，至清償日止，按年息百分之十點二五計算之利息，暨自八十六年
    十月二十五日起，至清償日止，逾期六個月以內者，按上開利率百分之十，逾期
    六個月以上者，按上開利率百分之二十計算之違約金，即屬不應准許。原審所為
    上訴人敗訴之判決，核無違誤，上訴論旨仍執前詞指摘原判決不當，求予廢棄改
    判，為無理由。
五、至兩造其餘之攻擊或防禦方法及未經援用之證據，經本院斟酌後，認為均不足以
    影響本判決之結果，自無逐一詳予論駁之必要，附此敘明。
據上論結，本件上訴為無理由，依民事訴訟法第四百四十九條第一項、第七十八條，
判決如主文。
中      華      民      國    八十九    年      十    月      十七      日
                                臺灣高等法院民事第十三庭
                                    審判長法  官  林  鄉  誠
                                          法  官  謝  碧  莉
                                          法  官  陳  駿  璧
右正本係照原本作成。
如不服本判決，應於收受送達後二十日內向本院提出上訴書狀，其未表明上訴理由者
，應於提出上訴後二十日內向本院補提理由書狀（均須按他造當事人之人數附繕本）
上訴時應提出委任律師或具有律師資格之人之委任狀；委任有律師資格者，另應附具
律師及格證書及釋明委任人與受任人有民事訴訟法第四百六十六條之一第一項但書或
第二項（詳附註）所定關係之釋明文書影本。
中      華      民      國    八十九    年      十    月      十八      日
                                          書記官  鄭  淑  昀
附註：
民事訴訟法第四百六十六條之一（第一項、第二項）：
對於第二審判決上訴，上訴人應委任律師為訴訟代理人。但上訴人或其法定代理人具
有律師資格者，不在此限。
上訴人之配偶、三親等內之血親、二親等內之姻親，或上訴人為法人、中央或地方機
關時，其所屬專任人員具有律師資格並經法院認為適當者，亦得為第三審訴訟代理人
。


司法院資訊處製作；財團法人民間司法改革基金會備份。
